最高法院民事判決　　　　　　　　　　　　　　　八十八年度台上字第二六二○號
　　上　訴　人　甲 ○ ○
　　被 上訴 人　金稻埕證券股份有限公司
　　法定代理人　陳葉淑宜
右當事人間請求撤銷股東會決議事件，上訴人對於中華民國八十七年九月二十九日台
灣高等法院第二審判決（八十七年度上字第五九五號），提起上訴，本院判決如左：
    主  文
原判決廢棄，發回台灣高等法院。
    理  由
本件上訴人主張：伊委任訴外人林盈達代理出席被上訴人八十六年第一次股東臨時會
。詎林盈達於民國八十六年十一月十四日下午持身分證及被上訴人印製之委託書，擬
向被上訴人申領出席證，被上訴人竟以受委託人非公司股東，拒發出席證，致伊委任
之代理人無法參加同年月二十一日股東臨時會，侵害伊之股東權益等情，爰依公司法
第一百八十九條之規定，求為撤銷上訴人上開股東臨時會議決議之判決。
被上訴人則以：八十六年十一月十四日雖有自稱林盈達者持公司印製之委託書，前來
欲辦理代理上訴人出席股東臨時會事宜，惟因其無法提供身分證明，股務人員乃請其
補正身分證明後方向核發，嗣該名林盈達者即未再前來，伊並無以代理人須具股東資
格為由拒發出席證。該次股東臨時會召集程序或表決方法，並無違背法令或章程等語
，資為抗辯。
原審將第一審所為上訴人勝訴之判決廢棄，改判駁回其訴，無非以：按股份有限公司
股東得訴請法院撤銷股東會決議，以股東會之召集程序或其決議方法，違反法令或章
程為限，此為公司法第一百八十九條所明定。該條所謂決議方法之違反，係指非股東
參與決議，特別利害關係人加入表決或出席股東不足法定之數額等對決議結果有影響
之情形而言。本件股東臨時會之召集，係由有召集權人所為，並於十日前通知各股東
，且載明召集事由為董、監事選舉，修改公司章程，增設分公司，並作成決議，而出
席股東及決議股東臨時會之股份，均無違反法令或章程，業據被上訴人陳明，復為上
訴人所不爭執，依上開說明，本件股東臨時會之召集程序或決議方法並無違反法令或
章程，灼然明甚。上訴人亦未舉證該股東臨時會之召集程序及決議方法有何違背法令
或章程情事，被上訴人辯稱其臨時股東會召集程序或決議方法並無違背法令或章程，
堪予採信。從而上訴人提起本件撤銷之訴，自屬無據，不應准許。又經核與被上訴人
是否拒發出席證予林盈達，並無關連等詞，為其判斷之基礎。
按判決理由項下，應記載關於攻擊或防禦方法之意見，民事訴訟法第二百二十六條第
三項定有明文。法院為原告敗訴之判決，而其關於攻擊方法之意見，有未記載於判決
理由項下者，即為同法第四百六十九條第六款所謂判決不備理由。查上訴人於起訴時
即主張：伊依公司法第一百七十七條規定，委任訴外人林盈達代理出席被上訴人八十
六年度第一次股東臨時會，詎林盈達於八十六年十一月十四日下午持身分證及被上訴
人印製之委託書，擬向被上訴人申領出席證。被上訴人以受委託人非公司股東，拒發
出席證，致伊委任之代理人無法參加八十六年十一月二十一日股東臨時會，侵害伊股
東權益。被上訴人該次股東會召集程序違法，求為判決撤銷被上訴人該次股東臨時會
之決議等語（見第一審第五頁反面）。原審對於上訴人上開主張被上訴人違反公司法
第一百七十七條規定之攻擊方法，恝置不論，遽為上訴人不利之判決，難謂無判決不
備理由之違法。上訴論旨，執以指摘原判決不當，求予廢棄，非無理由。
據上論結，本件上訴為有理由。依民事訴訟法第四百七十七條第一項、第四百七十八
條第一項，判決如主文。
中      華      民      國    八十八    年      十      月    二十八    日
                              最高法院民事第五庭
                                  審判長法官  蕭  亨  國
                                        法官  吳  正  一
                                        法官  陳  淑  敏
                                        法官  黃  義  豐
                                        法官  吳  麗  女
      右正本證明與原本無異
                                              書  記  官
中      華      民      國    八十八    年     十一     月     十六     日
